【裁判字號】    91,交訴,182
【裁判日期】    920113
【裁判案由】    公共危險等
【裁判全文】
臺灣高雄地方法院刑事判決                        九十一年度交訴字第一八二號
    公  訴  人  臺灣高雄地方法院檢察署檢察官
    被      告  乙○○  男  四.
右列被告因公共危險等案件，經檢察官提起公訴（九十年度偵緝字第一一九二號），
本院判決如左：
    主  文
乙○○被訴駕駛動力交通工具肇事，致人死傷而逃逸部分無罪。
被訴過失傷害部分公訴不受理。
    理  由
壹、公訴意旨係以：被告乙○○於民國九十年二月二十二日二十二時許，駕駛車牌號
    碼ＡＢ—六六八八號自小客車，沿高雄市○○區○○路，由西往東方向行駛，途
    經該路與中山路口時，本應注意汽車行駛時，駕駛人應注意車前狀況，並隨時採
    取必要之安全措施，而依當時情形，天候良好，無障礙物，夜間有照明，並無不
    能注意之情事，竟能注意而疏未注意車前狀況，並隨時採取必要之安全措施，適
    有告訴人閻秀鈴騎乘車牌號碼ＱＣＬ—三三二號輕型機車，沿中山路由南往北方
    向行駛，亦至該路段，被告之自小客車保險桿乃撞及告訴人之機車左側車尾方向
    燈處，致告訴人人車倒地，因之受有頭部撞傷合併輕微腦震盪、左手二ｘ二公分
    、一ｘ一兩處瘀傷、左膝三ｘ三、右踝四ｘ四公分瘀青、下背臀痛之傷害，詎被
    告於肇事後，並未下車察看，反加速逃逸，因認被告乙○○涉有刑法第二百八十
    四條第一項前段之過失傷害罪嫌及同法第一百八十五條之四之肇事逃逸罪嫌。
貳、無罪部分：
一、按犯罪事實，應依證據認定之，無證據不得推定其犯罪事實；又不能證明被告犯
    罪者，應諭知無罪之判決，刑事訴訟法第一百五十四條、第三百零一條第一項分
    別定有明文。次按刑事訴訟法上所謂認定犯罪事實之證據，係指足以認定被告確
    有犯罪行為之積極證據而言，該項證據自須適合於被告犯罪事實之認定，始得採
    為斷罪資料。如未能發現相當證據，或證據不足以證明，自不能以推測或擬制之
    方法，以為裁判之基礎。又刑事訴訟上證明之資料，無論其為直接或間接證據，
    均須達於通常一般之人均不致有所懷疑，而得確信其為真實之程度，始得據為有
    罪之認定，若其關於被告是否犯罪之證明未能達此程度，而有合理性懷疑之存在
    ，致使無從形成有罪之確信，根據「罪證有疑，利於被告」之證據法則，即不得
    遽為不利被告之認定，此分別有最高法院二十九年度上字第三一○五號、四十年
    度臺上字第八六號、七十六年度臺上字第四九八六號判例可資參照。且認定犯罪
    事實所憑之證據，雖不以直接證據為限，間接證據亦包括在內；然而無論直接或
    間接證據，其為訴訟上之證明，須於通常一般之人均不致有所懷疑，而得確信其
    為真實之程度者，始得據為有罪之認定，倘其證明尚未達到此一程度，而有合理
    之懷疑存在時，事實審法院復已就其心證上理由予以闡述，敘明其如何無從為有
    罪之確信，因而為無罪之判決，尚不得任意指為違法，亦有最高法院七十六年度
    台上字第四九八六號判例可供參照。
二、公訴人認被告涉有刑法第一百八十五條之四之肇事逃逸罪嫌，係以告訴人於警訊
    時指訴綦詳，核與證人甲○○及羅志任於偵查中所結證之情節相符，及診斷證明
    書、交通事故處理登記（備忘）表各一份、交通事故現場會勘簡略圖二份、照片
    四幀等為其論據。訊據被告乙○○則堅決否認其有何肇事逃逸之犯行，辯稱其當
    天根本未至右揭事故地點，亦未與告訴人發生車禍等語。
三、經查：
(一)告訴人當天係沿高雄市○○路由南往北繞圓環行駛，當時號誌為綠燈，但遭某部
    沿中正路行駛之不詳自小客車闖紅燈後撞及，該部自小客車駕駛肇事後並未停車
    ，伊只知道肇事車輛是深色的小轎車，並未看見車型及車牌號碼等語，業經告訴
    人於本院調查中證述明確，又卷附交通事故現場會勘簡略圖、車損照片及告訴人
    診斷證明書等則僅足證明本案車禍發生後之車損、告訴人受傷之狀況，是告訴人
    之指訴尚難資以認定被告即為肇事逃逸之人。
(二)證人即現場排班計程車司機甲○○雖於警訊時證稱車禍當時渠看見車牌號碼ＡＢ
    —六六八八號之自小客車撞倒告訴人後逃逸，並記下該車之車牌號碼後交付告訴
    人云云；惟至偵查及本院調查中則均證述渠當時並未看見車禍如何發生，係聽見
    碰撞聲後，看見告訴人機車倒下，渠並未看見肇事車輛，至於記有被告車牌號碼
    之紙條係旁邊不知名之路人抄下後交給渠，渠再轉交告訴人，並非渠所抄記云云
    。證人甲○○所為證言前後矛盾，顯有重大瑕疵，實難憑渠於警訊時所為證詞，
    遽認被告確有於右揭時、地肇事及逃逸之事實。
(三)證人即現場處理警員羅志任另證稱本件事發後曾依據現場民眾提供予告訴人之車
    牌號碼ＡＢ—六六八八號查得被告之車籍資料，並撥打其上所登記之電話與被告
    聯絡，但甫表明警員身分，被告即立刻掛斷電話等語無誤。惟被告對於所有來電
    ，本有自行選擇是否接聽之權利，尚無法僅憑被告拒絕接聽證人羅志任之電話一
    節，遽予認定被告即係因肇事逃逸而畏罪情虛，故證人此部分所為證言，亦不足
    為不利被告之認定。
(四)又本院依職權發函中華賓士股份有限公司查詢上開自小客車於九十年間之維修紀
    錄，經該公司（九一）中發第六十九號函覆上開自小客車於九十年間並無任何送
    交該公司服務廠保養維修之紀錄無誤。
四、綜上所述，公訴人所提之證據尚未達到通常一般之人均不致有所懷疑，得確信其
    為真實之程度，而仍有合理之懷疑存在，本院無從形成有罪之確信。此外，復查
    無其他積極證據足資認定被告涉有肇事逃逸罪嫌，不能證明被告犯罪，依法應為
    無罪之諭知。
參、不受理部分：
一、按告訴乃論之罪，告訴人於第一審辯論終結前得撤回其告訴，又告訴經撤回者，
    應諭知不受理之判決，刑事訴訟法第二百三十八條第一項、第三百零三條第三款
    分別定有明文。
二、查本件告訴人告訴被告過失傷害案件，依起訴書所記載之犯罪事實，係觸犯刑法
    第二百八十四條第一項前段之過失傷害罪嫌，依同法第二百八十七條前段規定，
    須告訴乃論。此部分茲據告訴人當庭撤回告訴（詳本院九十一年十月三十日訊問
    筆錄），依前開說明，此部分應為不受理判決之諭知。
據上論斷，應依刑事訴訟法第三百零一條第一項、第三百零三條第三款，判決如主文
。
中      華      民      國      九十二      年      一    月    十三    日
                                        臺灣高雄地方法院刑事第一庭
                                            審判長法  官  林  水  城
                                                  法  官  方  百  正
                                                  法  官  謝  雨  真
右正本證明與原本無異。
如不服本判決，應於判決送達後十日內，向本院提出上訴狀。
                                                  書記官  陳  威  志
中    華    民    國      九十二      年      一      月      十三      日


司法院資訊處製作；財團法人民間司法改革基金會備份。
